臺灣雲林地方法院民事判決
                                      109年度訴字第402號
原      告  富豐工程顧問股份有限公司

法定代理人  吳富豊  
訴訟代理人  陳佳伶律師
被      告  雲林縣政府

法定代理人  張麗善  
訴訟代理人  林金陽律師
上列當事人間請求給付服務費事件，本院於民國110年7月15日言
詞辯論終結，判決如下：
    主      文
一、被告應給付原告新臺幣壹佰伍拾萬伍仟伍佰肆拾柒元，及自
    民國一○九年七月二十一日起至清償日止，按週年利率百分
    之五計算之利息。
二、原告其餘之訴駁回。
三、訴訟費用由被告負擔十分之三，餘由原告負擔。
四、本判決原告勝訴部分於原告以新臺幣伍拾萬貳仟元為被告供
    擔保後得為假執行。但被告如以新臺幣壹佰伍拾萬伍仟伍佰
    肆拾柒元為原告預供擔保後，得免為假執行。
五、原告其餘假執行之聲請駁回。
    事實及理由
壹、程序方面：
　　按訴狀送達後，原告不得將原訴變更或追加他訴，但擴張或
    減縮應受判決事項之聲明者，不在此限，民事訴訟法第255
    條第1項第3款定有明文。本件原告起訴時請求被告應給付其
    新臺幣（下同）4,975,234元，及自起訴狀繕本送達之翌日
    起至清償日止，按週年利率百分之五計算之利息。嗣於民國
    110年7月9日具狀將請求之金額減縮為4,922,017元，核與前
    開規定相符，應予准許。
貳、實體方面：
一、原告主張：
  ㈠原告於104年10月20日與被告簽立「北港溪虎尾排水水質淨化
    場興建工程委託監造技術服務案」之勞務契約（上開工程下
    稱系爭工程，上開勞務契約下稱系爭契約），並辦理系爭工
    程監造事宜。系爭工程於105年8月24日開工，原預定106年1
    0月17日完工（開工日起420日曆天完工，主體工程300日曆
    天試運轉120天），其中共辦理8次展延，完工日展延至108
    年6月15日，施工廠商並於108年6月15日竣工，於108年8月2
    6日驗收合格。
  ㈡系爭契約承攬總價金原為1,758,502元，第一次變更設計後價
    金為1,811,250元、第二次變更設計後價金為1,845,120元，
    上開金額原告已請領1,358,438元。
  ㈢系爭工程辦理第一、二次變更設計，原為訴外人即設計單位
    艾奕康工程顧問股份有限公司（下稱艾奕康公司）之工作（
    設計單位製圖，監造單位編製變更設計預算書），惟設計單
    位未予辦理，是由原告另派人員辦理第一、二次變更設計，
    屬系爭契約第4條第7項「㈠於設計核准後須變更者」「㈣超過
    契約內容之設計報告製圖、送審、審圖等相關費用」之情形
    ，原告之契約價金應予調整。茲因變更設計圖說製作原非原
    告之工作，故變更設計設計費用費率如何計價，兩造並未約
    定，原告參酌「機關委託技術服務廠商評選及計費辦法」附
    表二公共工程（不包括建築物工程）技術服務建造費用百分
    比上限參考表計算。依上開附表二，500萬元以下是5.9%，
    依原告決標折扣數7折換算後（參照系爭契約第3條）為4.13
    %，500萬元至1000萬元是5.6%，依原告決標折扣數7折換算
    後為3.92﹪，再分別以第一次變更設計及第二次變更設計加
    減帳之金額計算，原告請求第一次變更設計之設計費為253,
    310元，第二次變更設計之設計費為132,411元，合計請求變
    更設計費385,720元。
  ㈣系爭工程實際竣工日為108年6月15日，自原預定完工日106年
    10月17日翌日起至實際竣工日108年6月15日止（即工期展延
    後預定完工日），延長監造726日，其中560日原告派駐監造
    人數2人、166日派駐監造人數1人，延長監造增加之監造費
    如何計算兩造未約定，參照公共工程委員會公共工程技術服
    務契約範本（109.1.15版）第4條契約價金調整其計算式【
    （超出『工程契約工期』之日數－因乙方因素增加之日數）÷工
    程契約工期之日數×監造服務費）×(增加期間監造人數÷契約
    監造人數）】，展延工期增加之監造費用計3,909,656元。
  ㈤系爭工程因需配合土方押運等工作，依被告要求另聘工地文
    書處理員，屬點工性質，自106年6月15日起算，惟系爭工程
    迄至108年8月26日複驗，工地文書處理員支付薪資201,600
    元。
  ㈥原告先前即於第一次、第二次變更設計提出增加費用之請求
    ，惟被告建議先不提出處理。嗣後原告另有5次陳報，其中2
    次請被告同意先行給付6成，以解決原告之財務重擔，亦未
    獲回復，原告因被告遲延付款而受有損害425,041元。
  ㈦為此，依據系爭契約第4條第7、8項約定，請求被告給付服務
    費，並聲明：被告應給付原告4,922,017元（第一、二次變
    更設計之設計費385,720元＋展延工期內支出監造費3,909,65
    6元＋另聘工地文書處理員之薪資費201,600元＋被告遲延付款
    之損害425,041元），及自起訴狀繕本送達之翌日起至清償
    日止，按週年利率百分之五計算之利息；原告願供擔保請准
    宣告假執行。
  ㈧對被告抗辯所為之陳述：
    ⒈有關被告抗辯系爭契約兩造並無約定履約期限云云，系爭
      契約第4條第7項約定：「履約期間遇有下列不可歸責於乙
      方之情形，經甲方審查同意後，契約價金應予調整:…㈡超
      出技術服務契約或工程契約規定施工期限所需增加之監造
      及相關費用」，系爭契約施工期限為106年10月17日，惟
      實際竣工日為108年6月15日，自106年10月17日翌日起至1
      08年6月15日止，延長監造726日，依上開約定，契約價金
      應予調整。
    ⒉被告抗辯①106年8月27日至106年9月9日，屬於不計入工期
      ，農民是否有種植農作物並非展延工期之合約依據，原告
      認為此屬不可歸責於原告；②106年9月27日至106年9月28
      日梅姬颱風登陸，亦非展延工期之理由，屬於不計入工期
      ，原告認為此屬不可歸責於原告；③106年10月17日至106
      年10月20日土方餘方遠運堆置區疑義及數量不足之事情為
      原告未盡善良管理人注意義務之可歸責事由，亦非展延工
      期之理由，屬於不計入工期，原告否認未盡善良管理人注
      意義務，屬不可歸責於原告；④106年3月8日、26日、4月1
      2日、13日、22日及27日等6日，亦非展延工期之理由，屬
      於不計入工期，原告認為此屬不可歸責於原告。⑤一例一
      休並非展延工期之理由，屬於不計入工期，原告認為一例
      一休為政府法令規定，所有企業、政府單位均應遵守辦理
      ，屬不可歸責於原告；⑥105年11月19日至105年12月31日
      應未有基礎承載力不足之情形，亦非展延工期之理由，屬
      於不計入工期，原告認為基礎承載力不足，屬點井排水及
      廊道毀損案，業經工程會爭議處理屬設計單位責任，屬不
      可歸責於原告；⑦107年5月16日、20日、30日，亦非展延
      工期之理由，屬於不計入工期，原告認為此屬不可歸責於
      原告；⑧106年6月1日至106年7月15日，無展延工期之理由
      ，屬於不計入工期，原告認為此屬不可歸責於原告；⑨107
      年7月29日至7月31日、8月1日至8月5日，無展延工期之理
      由，屬於不計入工期，原告認為此屬不可歸責於原告；⑩1
      06年7月19日至107年4月19日，因原告未本於職權進行變
      更設計，未積極善盡良善管理人注意義務，亦非展延工期
      之理由，屬於不計入工期，原告否認有未本於職權進行變
      更設計之情事，屬不可歸責於原告；⑪107年11月25日至10
      8年2月16日，原告雖有遲延，但已經完成變更設計，業已
      核予增加之監造費用，非展延工期之理由，原告否認有遲
      延，否認被告有給付此階段展延工期增加之監造費用；⑫1
      08年2月16日至108年5月8日，非展延工期之理由，屬於不
      計入工期，原告認為此屬不可歸責於原告；⑬108年5月8日
      至108年6月15日，亦非展延工期之理由，屬於不計入工期
      ，此為原告所造成，應非展延工期之理由，原告認為此屬
      不可歸責於原告；⑭106年1月1日至107年12月31日增點井
      設施屬於契約工作項目之變更，原告有監造缺失之可歸責
      原因，監造未積極提供解決方案，以致工程施作PC前地下
      水大量湧出現象，而無法繼續施作，須新增點井設施，亦
      非展延工期之理由，屬於不計入工期，原告認為基礎承載
      力不足，屬點井排水及廊道毀損案，業經工程會爭議處理
      屬設計單位責任，不可歸責於原告。
    ⒊原告否認第一次變更至少有3個月以上時間因原告未積極處
      置以致工作延宕。
    ⒋原告否認第二次變更設計原告有故意將非契約內容管理費
      用列入，並重複修正期程遲延至少2個月以上期間之情事
      。
    ⒌系爭契約第37頁背面約定監造廠商辦理「契約變更（含設
      計變更）有關事宜」，係設計單位應依其設計權責完成變
      更設計圖說製作之工作，再交由監造單位辦理變更設計：
      施工前，設計圖說109項疑義處理，原乃設計單位艾奕康
      公司之工作（設計單位重新製圖，監造單位編製變更設計
      預算書），惟設計單位未予辦理，係由原告另派人員辦理
      28項變更設計、修正14項圖說，設計與現場不符而須變更
      之部分，原告計開7次會議，查證設計圖說應變更之部分
      計109項，牽涉項目頗多，動員多人查對圖說，整理統計
      修正圖說，此期間於開工後會勘工地，參加被告會議，屬
      契約第4條第7項「㈠於設計核准後須變更者」、「㈣超過契
      約內容之設計報告製圖、送審、審圖等相關費用」之情形
      ，原告之契約價金應予調整。
    ⒍系爭契約第4條第8項約定「八、依建造費用百分比法派駐
      之監造人力，以『公共工程施工品質管理作業要點』及契約
      所要求者為原則；其超過者，雙方應依比例增加監造費用
      或另行議定。」系爭工程因需配合土方押運等工作，依被
      告要求另聘工地文書處理員，為屬點工性質，該工地文書
      處理員非屬「公共工程施工品質管理作業要點」及契約所
      要求，故依上開約定，超過者雙方應依比例增加監造費用
      或另行議定。自106年6月15日起算，惟系爭工程迄至108
      年8月26日複驗，工地文書處理員支付薪資201,600元。
    ⒎被告陳稱增點井設施屬於契約工作項目之變更，原告有監
      造缺失之可歸責原因，因監造未積極提供解決方案，以致
      工程施作PC前地下水大量湧出現象而無法繼續施作須新增
      點井設施云云，並不實在：⑴工地開挖施作排水之過程：
      系爭工程自105年8月24日開工，105年8月26日、105年10
      月23日施工廠商即提出降低水位施工方法及設備，105年1
      1月18日處理單元挖至基地底，地下水流出，施工廠商即
      依設計圖和契約規定設置臨時抽水設施及排水溝排水，設
      計單位於105年12月16日赴現場，以於基礎底向下開挖1.0
      m（寬）深lm之排水溝再抽排水溝之積水，不採用點井祛
      水。106年1月1日施工廠商經監造單位同意函報以深井使
      地下水位降至基礎底下約2m。106年9月1日申請高雄市土
      木技師公會鑑定。107年11月13日施工廠商向行政院公共
      工程委員會（下簡工程會)提出履約爭議（調0000000號）
      同意點井抽水費。⑵採用設計早位截水溝袪水之分析：①重
      力無法排水至截水溝；②依契約書施工規範02316章之4計
      量與計價之4.1計量方式⑴不可行；③因屬黏土層遇及隙縫
      及大石徑則大湧水；④施工規範02316章3.3檢驗密度為最
      大乾密度90%以上越挖槽溝，越無法達到到密度。⑤高雄土
      木技師公會「北港溪虎尾排水水質淨化場興建工程觀察廊
      道結構物損害及補強鑑定報告書」（下稱高鑑報告）A，P
      20十一鑑定結論㈡設計方法有違工程設計原理。⑶開挖基地
      無大量湧水現象以抽水作業抽水馬力時間而言粘土層之出
      水相對砂土不同，依①現場情況降低鋼板樁，擂土能力（
      高鑑報告A，P18之10）；②稽延日數37天准予展延工期（
      高鑑報告A，P20㈢）；③檢驗密度90%無法達到，一般地下
      水位降低至基礎面底下2公尺。⑷針對承包商基地抽水計價
      之疑義乙節：①本案祛水以槽溝或點井已於高鑑報告A及工
      程會認定以點井抽水；②105年8月26日開工（105年8月24
      日）後，施工廠商即陳點井工法（高鑑報A，P6)；③整體
      施工計畫列有地院研判配合設計圖說之地下水位觀測及沉
      陷量分析每月陳報告觀測結果；④基礎未開挖至計畫高度
      無法決定祛水方法，何況施工規範以槽溝排水；⑤設計監
      造為不同系統監造單位依設計圖說要求施廠商依規定函報
      ，本次為展延工期之監造費用之法院審判，惟業主（被告
      ）依設計單位之意見再提出，應請止議，何況於工程會履
      約爭議，委員亦對設計單位詳予解釋，原告並請設計單位
      離席有案。⒏有關106年6月2 日暴雨事件發生後，觀察廊
      道結構破壞：⑴依高鑑報告B ，P 14、P 15、P16 設計單
      位分析不符結構計算的各種考量（P15 之第5 項）；⑵依
      高鑑報告B，P22 ㈠結論第5 項鋼筋量設計不足；⑶依高鑑
      報告B ，P22 ㈡建議：①長向版結構分析補強；②採用100 
      年重現期洪水位之活載重之補強；③採較保守安全之補強
      辦法。
    ⒏被告陳稱106年6月2日暴雨事件來臨前，原告公司未確實依
      設計圖說及施工規範規定督促施工廠商採取相關必要之防
      災措施云云，並不實在：⑴原告（監造單位)按契約書規定
      事項要求施工廠商辦理，查看高鑑報告A及B事屬設計缺失
      ，點井並經工程會確定廊道補強要求監造單位納入第二次
      變更設計；⑵處理單元之各項觀測均判別後陳被告（業主
      ）有案，均依照契約規定，地下水位另依點井履約爭議結
      果辦理；⑶原告依契約規定執行，施工過程查核督導之嚴
      及原告技師基於危險性特高及適時陳報未延誤。被告於執
      行過程對展延工期及處理事項（含施工疑義109項）均已
      核定有案。
二、被告之答辯：
  ㈠依系爭契約第7條第1項約定：「乙方（即原告）應於訂約日
    起至本案工程全部成果完成驗收日止之履約期間內履行採購
    標的之供應」。申言之，即系爭契約原告之履行責任係於訂
    約日起至系爭工程全部成果完成驗收日止。
  ㈡106年8月27日至106年9月9日，屬於不計入工期，農民是否有
    種植農作物並非展延工期之合約依據，系爭契約並未約定適
    用經濟部水利署展延工期，也不符合經濟部水利署辦理工程
    工期核算注意事項之規定，105年9月9日辦理現場會勘，農
    民同意施工廠商進場施作，依照系爭契約第7條第3項第1款
    第1目規定不計工期14日。
  ㈢106年9月27日至106年9月28日梅姬颱風登陸，亦非經濟部水
    利署展延工期，也不符合經濟部水利署辦理工程工期核算注
    意事項之規定，依照系爭契約第7條第3項第1款第2目規定不
    計工期2日。
  ㈣106年10月17日至106年10月20日土方餘方遠運堆置區疑義及
    數量不足之事情，為原告未盡善良管理人注意義務之可歸責
    事由，亦非展延工期之理由，屬於不計入工期，系爭契約並
    未約定適用經濟部水利署展延工期，也不符合經濟部水利署
    辦理工程工期核算注意事項之規定，依照系爭契約第7條第3
    項第1款第1目規定不計工期4日。
  ㈤106年3月8日、26日、4月12日、13日、22日及27日等六日，
    亦非展延工期之理由，屬於不計入工期，系爭契約並未約定
    適用經濟部水利署展延工期，也不符合經濟部水利署辦理工
    程工期核算注意事項之規定，依照系爭契約第7條第3項第1
    款第1目第2節規定不計工期6日予營造公司。
  ㈥一例一休並非展延工期之理由，屬於不計入工期，系爭契約
    並未約定適用經濟部水利署展延工期，也不符合經濟部水利
    署辦理工程工期核算注意事項之規定，施工單位申請不計工
    期19日，依照系爭契約第7條第3項第1款第1節及第17條第5
    款第11目規定，不計工期19日予營造廠。
  ㈦105年11月19日至105年12月31日應未有基礎承載力不足之情
    形，亦非展延工期之理由，屬於不計入工期，系爭契約並未
    約定適用經濟部水利署展延工期，也不符合經濟部水利署辦
    理工程工期核算注意事項之規定，依照系爭契約第7條第3項
    第1款第1目第1節規定，不計工期37日予營造廠。
  ㈧107年5月16日、20、30日，亦非展延工期之理由，屬於不計
    入工期，系爭契約並未約定適用經濟部水利署展延工期，也
    不符合經濟部水利署辦理工程工期核算注意事項之規定，依
    照系爭契約第7條第3項第1目第2節規定，不計工期3日予營
    造廠。
  ㈨106年6月1日至106年7月15日，無展延工期之理由，屬於不計
    入工期，系爭契約並未約定適用經濟部水利署展延工期，也
    不符合經濟部水利署辦理工程工期核算注意事項之規定，依
    照系爭契約第7條第3項第1目第2節規定，不計工期45日予營
    造廠。
  ㈩107年7月29日至7月31日、8月1日至8月5日、8月10日、8月22
    日，非展延工期之理由，屬於不計入工期，系爭契約並未約
    定適用經濟部水利署展延工期，也不符合經濟部水利署辦理
    工程工期核算注意事項之規定，依照契約第7條第3項第1款
    規定，不計工期予營造廠。
  106年7月19日至107年4月19日，因原告未本於職權進行變更
    設計，未積極善盡善良管理人注意義務，亦非展延工期之理
    由，屬於不計入工期，系爭契約並未約定適用經濟部水利署
    展延工期，也不符合經濟部水利署辦理工程工期核算注意事
    項之規定，依照系爭契約第7條第3項第1目第1節及第4節規
    定，不計工期予營造廠。
  107年11月25日至108年2月16日，原告雖有遲延，但已經完成
    變更設計，業已核予增加之監造費用，非展延工期之理由，
    系爭契約並未約定適用經濟部水利署展延工期，也不符合經
    濟部水利署辦理工程工期核算注意事項之規定。
  108年2月16日至108年5月8日，非展延工期之理由，屬於不計
    入工期，系爭契約並未約定適用經濟部水利署展延工期，也
    不符合經濟部水利署辦理工程工期核算注意事項之規定。
  108年5月8日至108年6月15日，亦非展延工期之理由，屬於不
    計入工期，系爭契約並未約定適用經濟部水利署展延工期，
    也不符合經濟部水利署辦理工程工期核算注意事項之規定，
    原告遲延變更設計停工，不計工期，此為原告所造成，應非
    展延工期之理由。
  106年1月1日至107年12月31日增點井設施屬於契約工作項目
    之變更，原告有監造缺失之可歸責原因，監造未積極提供解
    決方案，以致工程施作PC前地下水大量湧出現象，而無法繼
    續施作，須新增點井設施，亦非展延工期之理由，屬於不計
    入工期，系爭契約並未約定適用經濟部水利署展延工期，也
    不符合經濟部水利署辦理工程工期核算注意事項之規定，經
    核定不計入工期。
  因原告未積極善盡善良管理人注意義務，監造之缺失，造成
    工程嚴重遲延，甚至天然災害損壞，原告具有可歸責之事由
    ，應無理由請求調整價金。系爭契約書第37頁反面㈥之約定
    ，變更設計依照分工表原告應就契約變更（含設計變更）有
    關事項實質審查，即為原告應積極作為之事項，但是原告未
    積極處置，以致工作延宕（第一次變更至少有3個月以上時
    間，第二次變更設計，原告故意將非契約內容管理費用列入
    ，並重複修正期程，遲延至少2個月以上期間）。另原告派
    駐現場之人力，實際上只有一名人員在現場。
  綜上所述，系爭工程委託監造技術服務案，經被告公開招標
    發包予原告，投標前原告已經詳細審閱相關之原始工程圖說
    ，乃因原告未積極善盡善良管理人監造之注意義務，造成工
    程嚴重遲延，甚至天然災害損壞，此屬可歸責於原告之事由
    ，本件原告請求為無理由。
  增點井設施屬於契約工作項目之變更，原告有監造缺失之可
    歸責原因，因監造未積極提供解決方案，以致工程施作PC前
    地下水大量湧出現象而無法繼續施作須新增點井設施：
    ⒈105年12月15日辦理現地會勘時，設計單位人員於現場察看
      時，發現並無大量地下水湧出現象，且現場並無施作截水
      溝，因此於該日之系爭工程基地內出水施工協調會議中建
      議承包商於基地開挖四周施作截水導溝以利排水，並納入
      該次會議結論。
    ⒉105年12月17日承包商施作完截水導溝進行抽水作業時，施
      工人員於LINE群組內回報水不夠抽，抽水馬達定時器設定
      5小時抽水15分鐘，顯示開挖基地並無大量湧水現象。
    ⒊105年12月22日辦理基地內出水第二次協調會，根據設計單
      位人員當日現場錄影影片顯示並無大量湧水現象，僅部分
      臨時擋土支撐的中間樁有地下水微微滲出之情況。
    ⒋針對承包商基地抽排水計價疑義乙節，設計單位於105年12
      月26日亦函文說明如下：⑴依據工程規範第02316章構造物
      開挖4.計量與計價4.1計量方式C.⑹抽排水以一式計量，預
      算書內已編列基地內施工抽排水費一式作為相關抽排水費
      用。⑵依工程設計圖地下水位約在EL.17m（現況地表下4.2
      m），開挖之基礎底面高程約在EL.15.7m至至EL.19.8m，
      經105年12月15日、105年12月22日兩次會勘及監造、施工
      單位提供之現場照片及錄影影片，現況土層分布與地下水
      位高程符合設計圖說，基地內並無湧水現象，請施工單位
      依規定提送抽水計畫書，並經監造單位核定後確實據以施
      作。⑶另依基礎承載力與沉陷量分析結果，並無承載力破
      壞及沉陷量過大導致基礎結構毀壞之疑慮，請監造及施工
      單位按照設計圖說規定監控各項土壤安全監測值，以確保
      施工安全。⑷依106年4月12日辦理系爭工程差異分析報告
      會議紀錄可稽。謹摘錄訴外人湯輝雄委員之意見如下：查
      任何公共工程涉及地下基礎開挖者，…，故不宜再另編新
      增工項追加臨時抽排水經費。b復查施工前承商須提送之
      整體施工計畫書（3修正版）于105年10月核定在案者，於
      第五章5-6節「施工臨時擋抽排水」全然未有任何篇幅敘
      述該如何執行施工中深開挖時之祛水方式，…。…整體施工
      計畫內容…臨時擋抽排水分項施工計畫亦未見承商于施工
      前送審…？申請人未要求承商提出相關整體施工計畫書，
      亦未積極建議深開挖時之袪水方式處理，以致工地現場積
      水泥濘，嚴重影響工程，進度存有缺失。
  有關106年6月2日暴雨事件發生後，觀察廊道結構破壞：「受
    洪水衝擊觀察廊道裂縫修補疑義」，有關高雄市土木技師公
    會之結論，對於觀察廊道裂縫發生原因推論容有所缺失，謹
    表意見如下：旨揭工程於106年6月2日暴雨事件發生後，觀
    察廊道頂部出現ㄇ型裂縫與礫間池外側壁上段出現垂直裂縫
    ，此現象明顯為「池體因施工期間未依設計要求控制地下水
    位或進行池內注水導致配重低於地下水浮力產生上舉彎矩所
    致」，並非鑑定報告所稱配筋量不足所致，務請更正。
  有關106年6月2日暴雨事件來臨前，原告公司未確實依設計圖
    說及施工規範規定督促施工廠商採取相關必要之防災措施：
    ⒈「設計圖說圖號S-2001」，說明第5點第6點及規定如下（
    附件8）。⒉水池於施工期間應監視地下水位，如有暴雨，應
    採取必要措施，如抽取地下水或將水灌入池內。⒊工程施工
    需考量雨天可能之影響，妥為規劃施工順序及應變措施，並
    於施工計畫書提出，以免影響防洪需求。⒋「施工規範第022
    40章祛水」，第3.2.8節規定如下：（附件9）施工期間地下
    水位應維持在使抗浮力及上舉力安全係數合於規定之高程，
    俟提送計算書並證明構造物之荷重已足夠安全抗地下水之浮
    力後，袪水作業方可減少或停止。
  依系爭契約第3條約定，契約價金結算方式：建造費百分比；
    契約價金計算方式：本案採建造百分比計算，各級建造費用
    之服務費率百分比（依決標折扣數柒點零折換算後），作為
    廠商提供第2條服務之一切費用，本件第一次及第二次變更
    金額即依此計算。
  依系爭契約第4條第1項約定，服務費用採建造費用百分比法
    給付，未列入項目或數量，其已於契約載明應由廠商施作或
    供應或為廠商完成履約所必須者，仍應由廠商負責供應或施
    作，不得據以請求加價。本件依系爭契約第37頁反面㈥約定
    ，契約變更（含設計變更）有關事項，應由原告辦理。由此
    可知，契約變更（含設計變更）有關事項，本屬原告應負供
    應或施作之責任，原告自不得就變更事項，據以請求加價。
  依系爭契約第2條第8項第27款約定，工程如有產生剩餘土石
    方者，審核廠商提報之剩餘土石方計畫書，並督促廠商執行
    。準此，原告就系爭工程產生之土石方負有審核廠商提報之
    剩餘土石方計畫書，並督促廠商執行之責任，故原告請求被
    告支付工地文書處理員之薪資201,600元，顯屬無據。
  並聲明：原告之訴及其假執行之聲請均駁回；如受不利之判
    決，被告願供擔保，請准宣告免為假執行。
三、兩造不爭執之事實及本件之爭點：
  ㈠兩造不爭執之事實：
    ⒈兩造於104年10月20日簽訂系爭契約，契約內容如本院卷一
      第245-550頁所示。
    ⒉系爭工程於105年8月24日開工，原預定完工日期為106年10
      月17日，結算書記載完工日期為108年7月1日，原告最後
      監造日為108年6月15日。
    ⒊系爭工程第一次變更設計加帳金額為4,896,311元，減帳金
      額為2,236,357元；第二次變更設計加帳金額為2,574,304
      元，減帳金額為921,044元。
  ㈡本件之爭點：
    ⒈原告請求第一次及第二次變更設計之設計費385,720元，是
      否有理由？
    ⒉原告請求於展延工期內增加派駐人員之薪資費用3,909,656
      元，是否有理由？
    ⒊原告請求於展延工期內增加工地文書處理員之薪資費用201
      ,600元，是否有理由？
    ⒋原告主張因被告遲延給付相關費用，原告才去融資給付監
      造人員之薪資，造成原告受有額外損失425,041元，請求
      被告賠償上開損害，是否有理由？
    ⒌被告抗辯系爭工程展延完工，乃可歸責於原告之事由所致
      ，是否有理由？
四、本院之判斷：
  ㈠原告請求第一次及第二次變更設計之設計費385,720元，是否
    有理由？
　　⒈查兩造於系爭契約第4條約定：「履約期間遇有下列不可
      歸責於乙方（指原告）之情形，經甲方（指被告）審查同
      意後，契約價金應予調整：㈠於設計核准後須變更者。㈡超
      出技術服務契約或工程契約規定施工期限所需增加之監造
      及相關費用。㈢修改招標文件重行招標之服務費用。㈣超過
      契約內容之設計報告製圖、送審、審圖等相關費用。」有
      原告提出之系爭契約在卷可稽（見本院卷一第245-308頁
      ）。
　　⒉原告主張系爭工程曾辦理第一、二次變更設計，項目共109
      項，該變更設計原應由艾奕康公司負責處理，但艾奕康公
      司未予辦理，由原告負責處理，其中須變更設計者計28項
      ，修正圖說者14項，納入爭議者34項，廠商無異議者33項
      ，共計109項，故請求變更設計費385,720元等情，業據原
      告提出雲林縣政府契約變更協議書（第一次變更設計）及
      （第二次變更設計）、工程決算書、系爭工程疑義彙整表
      計109項-a變更設計共28項、107年3月20日工程協調會議
      紀錄等件為證（見本院卷一第29、31、41、45頁，卷二第
      53、67-69頁）。由雲林縣政府契約變更協議書（第一次
      變更設計）及（第二次變更設計）、工程決算書、疑義彙
      整表計109項-a變更設計共28項足以證明系爭工程確曾辦
      理二次變更設計，辦理變更設計之項目共28項。另由107
      年3月20日工程協調會議紀錄記載：「六、結論：⒈本案變
      更設計預算書中屬結構補強及處理單元修復書圖項目部分
      由設計單位（艾奕康工程顧問股份有限公司）協助辦理簽
      證並於107年3月23日前提送監造單位彙整一併辦理變更設
      計預算書用印。⒉本案工程屬新增、增加功能性、修正圖
      說等各項目變更設計書圖由監造單位負責辦理書圖簽證，
      並請監造單位於107年3月28日前（含變更預算書用印）提
      送入府。⒊本案工程有關109項疑義將於本次變更設計併同
      辦理，請監造單位協助檢視相關疑義是否納入處理」等語
      （見本院卷二第67頁），及證人即承辦系爭工程之被告職
      員伍忠政證稱：不是全部的變更都是由原告完成，有關工
      程主要結構部分是由艾奕康公司負責變更，其他項目才是
      由原告完成（見本院卷二第395-396頁）；證人即艾奕康
      公司經理李祈宏證稱：本案是我們先設計完，因被告沒有
      拿到中央的補助預算，沒有馬上發包，所以艾奕康公司的
      工作就只做到設計部分，變更設計的部分被告在委託的監
      造契約裡再委託原告公司來做，監造契約裡面就有明定。
      為什麼我們會配合來做部分變更設計，是因為被告請求艾
      奕康公司協助針對圖說誤植或漏列部分進行修正，其餘配
      合現場施作而變更或新增工項的部分，均不在艾奕康公司
      協助的範圍，所以不是全部由原告來辦理變更設計等語（
      見本院卷二第406頁），可知系爭工程中有關結構補強及
      處理單元修復書圖部分的變更設計，是由艾奕康公司辦理
      簽證，屬新增、增加功能性、修正圖說等項目之變更設計
      ，則由原告負責辦理書圖之簽證。又由證人即國芳營造有
      限公司工地主任陳哲輝證稱：印象中是比較瑣碎的工項，
      例如工程的收尾，可能圖面與現況不符的地方要做修正調
      整，大部分都是這樣小的地方，都有陳報給監造單位做紀
      錄，去做變更設計等語（見本院卷二第409頁）。參以系
      爭工程疑義彙整表所載辦理變更設計之28項工程（見本院
      卷二第53頁），均非屬結構補強部分之變更。再者，依證
      人伍忠政所提出之簽呈所示，辦理第一次變更設計之項目
      為：「㈠結構裂縫修復及補強：本案工程施工過程中歷經1
      06年0601豪雨導致北港溪暴漲致使本案工程結構體結構遭
      受河水淹沒及產生結構體損壞。本案於災後期間辦理工程
      結構體清淤（處理單元寬35.7m、長61.1m、深4.8m）、結
      構鑑定（結構裂縫）進行結構修復、結構補強變更設計。
      本次變更設計業經審查委員及本府業務單位審視後，本府
      於107年3月原則同意通過。㈡本案工程需求：原工程設計
      範圍內增減數量及新增或增加功能性質項目一併於本次變
      更設計。㈢綜合以上變更設計依據106年9月20日工程協調
      會議紀錄、107年1月25日變更設計審查、107年2月6日變
      更設計審查、107年3月20日變更設計協調會議紀錄、107
      年督導紀錄辦理變更設計需求。㈣本案業於107年1月25日
      及107年2月6日由本府邀集兩位外聘查核委員召開第一次
      及第二次變更設計審查，本次審查會議結論為原則通過，
      請設計單位及監造單位儘速依據審查委員意見修正工程預
      算書並於106年3月30日前提報修正變更預算書圖入府憑辦
      ，監造單位於107年3月30日提送符合規定，富豐顧問公司
      於107年3月30日提送修正預算書圖，經業務單位審核後，
      確依審查委員意見修正完成，符合規定。為避免該程序延
      宕工程，本府已於107年4月19日先行通知承攬廠商先依設
      計監造單位參照委員意見修正之變更設計圖說施作。」（
      見本院卷三第23-25頁）；辦理第二次變更設計之項目為
      納入補助單位施工查核及工程督導建議改善事項：新增觀
      察廊道集水系統、防擋水設施系統、廠區監視系統等，新
      增單價（項目）屬增加功能性不涉及設計疏失，原工程設
      計範圍內增減數量一併於本次變更設計（見本院卷三第13
      頁說明㈡㈢），亦足以證明原告主張上開28項變更設計及1
      4項修正圖說是由原告負責辦理乙情，應屬可信。
　　⒊參照機關委託技術服務廠商評選及計費辦法附表二「公共
      工程（不包括建築物工程）技術服務建造費用百分比參考
      表」所示（見本院卷二第365-367頁），建造費用在500萬
      元以下部分，設計服務費用之百分比為5.9%，超過500萬
      元至1,000萬元部分，設計服務費用之百分比為5.6%，再
      依系爭契約第3條約定，上開百分比應按7折計算，即500
      萬元下以應按4.13%計算，500萬元至1,000萬元應按3.92%
      計算。而系爭工程第一次變更設計之加帳金額為4,896,31
      1元，減帳金額為2,236,357元，加減帳金額共計7,132,66
      8元，第二次變更設計之加帳金額為2,574,304元，減帳金
      額為921,044元，加減帳金額共計3,495,348元。再依上開
      標準計算服務費用，則原告辦理第一次變更設計得請求之
      服務費用為290,101元【計算式：5,000,000×4.13%＋（7,1
      32,668－5,000,000）×3.92%＝206,500＋83,600.58＝290,100
      .58，元以下四捨五入，下同】，第二次辦理變更設計得
      請求之服務費為144,358元（計算式：3,495,348×4.13%＝1
      44,357.87）。
　　⒋被告雖辯稱依系爭契約第37頁背面第6點記載，設計變更事
      項原本就是原告應履行之契約義務等語，惟查兩造於系爭
      契約第2條約定原告應履行之契約內容並未包含變更設計
      在內，於附件即「機關與廠商間辦理公共工程之履約權責
      畫分表及工程位置圖」中記載契約變更（含設計變更）有
      關事宜亦係原告應負責處理之項目，並非表示應由原告負
      責辦理之事項，被告即無庸給付報酬與原告，此由系爭契
      約第4條㈣約定「超過契約內容之設計報告製圖、送審、
      審圖等相關費用」如係不可歸責於原告，契約價金即應予
      調整可明，是被告以上開理由抗辯原告此部分請求無據，
      為不可採。
　　⒌綜上，原告辦理第一、二次變更設計得向被告請求之報酬
      為434,459元（計算式：290,101＋144,358＝434,459），本
      件原告僅請求變更設計費385,720元，並未逾上開範圍，
      應予准許。
  ㈡原告請求於展延工期內增加派駐人員之薪資費用3,909,656元
    ，是否有理由？
　　⒈系爭工程於105年8月24日開工，原預定完工日期為106年10
      月17日，結算書記載完工日期為108年7月1日，原告最後
      監造日期為108年6月15日等情，為兩造所不爭執，並有被
      告提出之營繕工程結算驗收證明書及原告提出之公共工程
      監造報表在卷可明（見本院卷二第83、307頁），足證原
      告主張系爭工程有展延完工之事實，應屬可信。則原告依
      據系爭契約第4條㈢「超出技術服務契約或工程契約規定
      施工期限所需增加之監造及相關費用」應調整價金之約定
      ，請求被告給付因展延工期所增加之監造費用，即屬有據
      。
　　⒉原告主張自系爭工程原預定完工日期之翌日即106年10月18
      日起，算至實際竣工日即108年6月15日止，共計延長監造
      726日，其中有560日其派駐監造人員2人，166日派駐監造
      人員1人，共計增加監造費用3,909,656元等語（計算式見
      本院卷一第35頁）。經查，依系爭契約第2條㈠⑶⑷約定：
      「委託工程案件達查核金額以上未達巨額採購之工程，至
      少一名監造人員具備品管人員證書」、「監造組織之人員
      至少應有一名取得丙種以上勞工安全衛生業務主管安全衛
      生教育訓練結業證書一員」，是原告於展延工期期間內派
      駐訴外人即品管人員黃慶楓、李信毅、證人林慕塵及勞安
      人員李信毅（李信毅於108年1月取得品管人員資格）從事
      監造工作，符合系爭契約之約定。
　　⒊又證人林慕塵於本院110年5月4日言詞辯論期日到庭證稱：
      系爭工程施工期間我曾經到現場監工，監工期間為107年1
      1月6日到108年1月6日，我到場監工期間我們公司有我、
      李信毅及一個部分工時人員即證人辜蔚鎔，我去現場時黃
      慶楓已經離開了。（見本院卷三第194-195頁），證人即
      國芳公司工地主任陳哲輝於同日亦到庭證稱：我有看過證
      人林慕塵到施工現場，他好像是工程尾段的時候才過來，
      系爭工程施工期間原告公司都有派人在現場施工，因為這
      是契約規定等語（見本院卷三第196頁），足證原告主張
      其派職員李信毅、黃慶楓及證人林慕塵至系爭工程之施工
      現場監工乙情，應屬可信。
　　⒋由原告提出之簽到簿及各類所得扣繳暨免扣繳憑單所示（
      見本院卷一第185-208、211-212、214-223頁，卷二第429
      -437頁），於106年10月18日至108年6月15日期間，李信
      毅都有到施工現場監工，又其106年、107年、108年1月至
      9月之薪資所得分別為315,600元、332,000元、277,000元
      （見本院卷二第431、435、437頁），則原告於延長施工
      期間支付李信毅之薪資總額為565,282元【計算式：（315
      ,600元÷365日×75日）＋332,000元＋（277,000元÷273日×16
      6日）＝565,281.54】。於上開延長施工期間，證人林慕塵
      到施工現場監工之時間為107年11月8日至108年1月4日，
      其領取之薪資共計113,077元（計算式：107年11月薪資56
      ,400元＋107年12月薪資56,677元＝113,077元，見本院卷二
      第353、354頁），此經證人林慕塵到院證述屬實（見本院
      卷三第196頁），是以原告於延長施工期間支付證人林慕
      塵之薪資總額為113,077元。於上開延長施工期間，黃慶
      楓到施工現場監工之期間為106年10月18日至107年11月5
      日，又其106年、107年薪資所得分別為484,000元、404,0
      00元（見本院卷二第429、433頁），則原告於延長施工期
      間支付黃慶楓之薪資總額為441,468元【計算式：（484,0
      00元÷365日×75日）＋（404,000元÷365日×309日）＝441,46
      8.48】。
　　⒌從而，原告請求於展延工期內增加派駐人員之薪資費用於1
      ,119,827元（計算式：565,282＋113,077＋441,468＝1,119,
      826）之範圍內為有理由，應予准許，超過上開範圍之請
      求，即屬無據。
  ㈢原告請求於展延工期內增加工地文書處理員之薪資費用201,6
    00元，是否有理由？
　　⒈原告主張其依被告要求另聘工地文書處理員配合土方押運
      等工作，自106年6月15日起至系爭工程於108年8月26日複
      驗止，共計增加支出證人即工地文書處理員辜蔚鎔之薪資
      201,600元，此為展延工期所增加之監造費用，請求被告
      給付該部分費用云云。惟證人陳哲輝證稱：工程一開始要
      配合土方開挖，被告有要求確認土方，所以被告是有要求
      原告需另聘工地文書處理員這件事。但如監造單位所說，
      還有石頭也是需要去執行這些工作，只是土方比較早，石
      頭比較晚。我知道原告確實有多派一位辜小姐來做點工的
      工作。剛開始土方的時候，辜小姐有來工所幫忙，大概土
      方完後就沒有再見到辜小姐來工務所。印象中應該是系爭
      工程開始後4個月左右，之後就沒有再見到辜小姐。在虎
      尾工務所時，證人辜蔚鎔曾經來幫整理一陣子文件，因為
      時間有點久了，印象中她只有那段時間有到虎尾工務所整
      理文件。證人辜蔚鎔是原告公司聘請的員工，她到工務所
      我不一定會遇到她，因為我們的時間不一定，那3、4個月
      是因為土方工作比較密集，所以見到的時間比較多，比較
      有印象，後來有些工程查核等文件需要幫忙，她有去加班
      ，不過那比較少，後面慢慢比較少遇到她等語（見本院卷
      二第407、411-412頁，卷三第192、193頁）。而系爭工程
      是於105年8月24日開工，依證人陳哲輝所述，證人辜蔚鎔
      於開工4個月後就沒有再到系爭工程之施工現場，此與土
      方開挖通常在工程之初期，配合土方押運等工作亦應發生
      在工程初期之常情相符，因此原告主張其因展延工期而增
      加工地文書處理員即證人辜蔚鎔之薪資費用201,600元，
      已不足採信。
　　⒉且證人辜蔚鎔於本院110年5月4日行言詞辯論時到庭證稱：
      我於原告公司任職1、2年，於108年離職，我是兼職人員
      ，負責整理文件、打掃環境，每天工作的時間不一定，我
      正職的工作需要排班，我正職的工作有休假時我才到原告
      公司上班。我受僱於原告公司期間沒有到系爭工程的施工
      現場負責點工，原告所提出的簽到簿上「辜蔚鎔」的簽名
      不是我簽的等語（見本院卷三第186-188頁）。由證人辜
      蔚鎔之證詞可知，其受僱於原告公司從事兼職工作，負責
      整理文件及打掃環境，工作時間不定，並非如原告所稱原
      告是為了配合系爭工程土石方的點工而聘請證人辜蔚鎔從
      事文書處理工作。嗣經原告公司法定代理人詢問證人辜蔚
      鎔有無每個月到工地至少5日，證人辜蔚鎔答稱：到工地
      我不是很清楚，但是我會到原告虎尾的公司。我印象中好
      像有三聯單這件事，但是我不能確定三聯單我有無簽名，
      因為實在是太久了，我也不記得了。其實就是我先生李信
      毅交待我做什麼，我就做什麼。我印象中好像是有翻到單
      子，我可能有整理，但是我不了解整個細節等語（見本院
      卷三第190-191頁），足以證明證人辜蔚鎔受僱於原告公
      司負責整理文件工作，縱認其有跟隨原告公司人員到系爭
      工程所設置之公務所工作，也是處理原告公司所交辦的文
      書工作，亦無法證明原告此部分薪資支出，是因展延工期
      而增加之薪資費用。
　　⒊況依系爭契約第2條（二十七）約定：「工程如有產生剩
      餘土石方者，審核廠商提報之剩餘土石方計畫書，並督促
      廠商執行」，可知審核廠商所提報之剩餘土石方計畫書是
      否正確，亦即計算國芳公司運出之土石方數量本屬系爭契
      約所約定原告應履行之義務，該義務並不會因系爭工程延
      期完工而有增加。是縱原告有點工之薪資費用支出，亦非
      展延工期額外支出之費用，原告此部分請求，亦屬無據。
  ㈣原告主張因被告遲延給付相關費用，原告才去融資給付監造
    人員之薪資，造成原告受有額外損失425,041元，請求被告
    賠償上開損害，是否有理由？
　　按給付有確定期限者，債務人自期限屆滿時起，負遲延責任
    ；給付無確定期限者，債務人於債權人得請求給付時，經其
    催告而未為給付，自受催告時起，負遲延責任，其經債權人
    起訴而送達訴狀者，與催告有同一之效力；遲延之債務，以
    支付金錢為標的者，債權人得請求依法定利率計算之遲延利
    息；應付利息之債務，其利率未經約定，亦無法律可據者，
    週年利率為百分之五，民法第229條第2項、第233條第1項前
    段、第203條分別定有明文。本件原告是否對被告有請求給
    付第一、二次變更設計之設計費用、展延工期內所增加支出
    之監造費用等請求權，屬於未定有期限之債權，被告經原告
    催告而未為給付時，原告本得依上開規定請求被告給付法定
    遲延利息，即足以彌補原告所受之利息損失。至於原告因自
    身財務問題所造成之損害，並非被告之行為所造成，原告請
    求被告賠償因遲延付款所受之損害425,041元，自非有理。
  ㈤被告抗辯系爭工程展延完工，乃可歸責於原告之事由所致，
    是否有理由？
    ⒈按當事人主張有利於己之事實者，就其事實有舉證之責任
      ，為民事訴訟法第277條前段所明定。本件被告抗辯系爭
      工程無法如期完工，是可歸責於原告之事由所造成，為原
      告所否認，依上開規定，自應由被告就原告有可歸責之事
      實，負舉證責任。
    ⒉經查，被告所稱原告有可歸責之事由，無非以展延工期之
      理由，屬於不計入工期；增加點井設施屬於契約工作項目
      之變更，原告未積極提供解決方案，有監造缺失之可歸責
      原因；原告未積極盡善良管理人注意義務，監造之缺失，
      造成工程嚴重遲延，甚至天然災害損壞；106年6月2日暴
      雨事件發生後，觀察廊道結構破壞；前項暴雨事件來臨前
      ，原告未確實依設計圖說及施工規範規定督促施工廠採取
      相關必要之防災措失等等為由。然有關展延工期之工程項
      目，被告同意不計入施工廠商之施工天數，表示展延工期
      之原因乃不可歸責於施工廠商，但不可歸責於施工廠商並
      不表示即可歸責於原告，是被告以不計入工期據以指稱展
      延工期可歸責於原告，尚非有當。
    ⒊至於被告指稱原告未積極提供解決滲水問題部分，證人伍
      忠正雖證稱：因為當中有一個涉有點井的工項，這個工項
      是整個工程最基礎的工作，因為系爭的工項裡面有涉及到
      設計所謂釋疑的問題，所以就已經大概拖了將近3 、4個
      月至半年的時間，因為工作沒有完成，等於施工廠商無法
      進行後續工項的施作，後來經過跟工程會的調解才完成此
      部分，當時工程會的調解目的是確認施工廠商在現場是否
      有做這項的工作，請監造來審核是否有做這些的工作，若
      有，被告是須給付廠商這部分的費用，調解書裡面也有結
      論。當初判斷如果是設計沒有考量周全，就是設計的疏失
      ，就是艾奕康公司的疏失，依協調會及現場會勘，艾奕康
      公司提出的設計都有針對點井的部分為設計，只是基礎開
      挖有滲水的時候，原告公司雖然有發現，但都只是陳報給
      被告，但原告站在監造人的立場，應該是要立即指示施工
      廠商要做補救的措施，而不是等機關來辦理現勘，請艾奕
      康公司提供釋疑及建議，施工廠商才據以辦理等語（見本
      院卷一第401-402頁），證人李祁宏亦證稱：施工單位國
      芳公司要進行施工前，都必須要提施工計劃書，計劃書的
      內容要包含開挖工程的降水及祛水的工作要如何執行，都
      必須記載於計劃書內，會送給監造單位審核確認後，廠商
      再依計劃書內容據以施作，前述廠商所提點井降水的方式
      ，也是降水或祛水的工法之一，既然施工計劃書要送給監
      造單位審核，為何還需提報被告同意。另外經查施工計劃
      書內容當時廠商並無登載降水或祛水的相關工作方式，惟
      監造單位仍審核通過，於現場開挖時遇到地下水滲出的情
      形才要提報被告協助確認廠商所提施工方式是否合適，這
      與一般工程監造單位必須是施工現場狀況立即與廠商做合
      適之因應對策作法不同等語（見本院卷二第410頁），然
      證人陳哲輝證稱：是開挖的時候有發生滲水，我們才用點
      井的方式來降低地下水位，我們陳報監造單位，監造單位
      有來看過，監造單位也有陳報被告，當時有先停下來，監
      造及設計單位都有來看過，也有開會紀錄，施工單位就用
      點井的方式將水位先行降低來保工程的安全性。發生滲水
      的情形時，我有提出用點井的方式來處理，監造單位也是
      有認同，但還是要先陳報被告才可以施工等語（見本院卷
      一第409頁）。經查，由被告提出之差異分析報告審查會
      會議記錄所載，由訴外人郭永芳委員陳稱：「查鑽探資料
      地下水位高於工程約1.5m且鑽探期為101.11月，係屬枯水
      期，地下水位現有更上升情形，施工中之抽排水效果值得
      檢討，監造單位之研判及建議，原則尊重」；訴外人湯輝
      雄委員陳稱：「復查施工前承商須提送整體施工計畫書（
      修正版）于105年10月核定在案者，於第五章5-6節『施工
      臨時擋抽排水』全然未有任何篇幅敘述該如何執行施工中
      深開挖時之袪水方式，卻亦經監造單位輕率審查過關，實
      令人感到納悶」等語（見本院卷一第654-655頁），足證
      系爭工程雖曾進行鑽探，但因鑽探是於101年11月進行，
      當時屬枯水期，而系爭工程實際開工時間為105年8月24日
      ，當時又是颱風發生頻繁的時間，因此未預見會發生滲水
      之現象，此乃突發事故，依系爭契約之附件「機關與廠商
      間辦理公共工程之履約權責畫分表及工程位置圖」所約定
      ，於施工中發生契約變更有關事宜者，應由主辦機關即被
      告辦理實質審查，以解決如何施工及預算等問題，此由被
      告何以需於105年12月15日召開系爭工程設計單位、監造
      單位及施工單位協調會及被告與國芳公司後來就被告是否
      應給付國芳公司點井所支出之費用發生爭執時，經行政院
      公共工程委員會決議被告應給付國芳公司點井所增加之費
      用，因系爭工程沒有編列到該部分之排水費用等情亦足以
      佐證（見本院卷一第626-627頁，卷二第410頁）。是以，
      被告指稱原告未積極解決滲水問題，有可歸責事由云云，
      為不可採。
    ⒋其餘被告指稱原告未積極盡善良管理人注意義務，監造之
      缺失，造成工程嚴重遲延，甚至造成天然災害損壞部分；
      106年6月2日暴雨事件發生後，觀察廊道結構破壞；前項
      暴雨事件來臨前，原告未確實依設計圖說及施工規範規定
      督促施工廠採取相關必要之防災措失等事由，由被告所提
      出之書證（見本院卷一第115-168、623-678頁），均不足
      以證明原告有被告所稱之上開可歸責事由。被告此部分抗
      辯，尚難採信。
    ⒌此外，被告復未舉出其他可歸責於原告之證據，故被告抗
      辯展延工期是可歸責於原告所致，為不足採。
  ㈥本件原告請求被告賠償之金額，未定有給付之期限，則原告
    請求自起訴狀繕本送達被告之翌日即109年7月21日起（見本
    院卷一第101頁）至清償日止，按週年利率百分之五計算之
    遲延利息，並未逾上開規定之範圍，亦無不合，應予准許。
五、綜上所述，原告依據系爭契約之約定，請求被告應給付其辦
    理第一、二次變更設計之設計費385,720元及展延工期內派
    駐人員之薪資費用1,119,827元，合計1,505,547元，及自10
    9年7月21日起至清償日止，按週年利率百分之五計算之利息
    部分，為有理由，應予准許。原告超過上開金額之請求，為
    無理由，應予駁回。
六、原告及被告均表示願意提供擔保，請准宣告假執行或免為假
    執行，就原告請求有理由的部分，均與法律規定相符，所以
    斟酌後分別定相當的擔保金額宣告之。至於原告請求不被允
    許部分的假執行聲請沒有理由，應予駁回。
七、本件為判決之基礎已臻明確，兩造其餘之攻擊或防禦方法及
    證據，經本院斟酌後，認為均不足以影響本判決之結果，亦
    與本件爭點無涉，自無逐一詳予論駁之必要，併此敘明。
八、訴訟費用負擔之依據：民事訴訟法第79條。
中　　華　　民　　國　　110 　年　　7 　　月　　29　　日
                  民事第二庭    法  官  蔡碧蓉

以上正本係照原本作成。
如對本判決上訴，須於判決送達後20日內向本院提出上訴狀（須
附繕本）。如委任律師提起上訴者，應一併繳納上訴審裁判費。
中　　華　　民　　國　　110 　年　　7 　　月　　29　　日
                                書記官　鄭蕉杏